---
title: "Geoducation"
output: pdf_document
---

```{r setup, include=FALSE}
knitr::opts_chunk$set(echo = TRUE)
(WD <- getwd())
if (!is.null(WD)) setwd(WD)
```
\begin{center}
\textit{Antoine Drouhin, Aurélien Garret, Cécile Hu, Lucas Morel}
\end{center}
# TODO, Note/CR de Réunion avec la prof :
* décrire la base de données : taille, variable quanti ou quali (à faire pour la présentation orale)
* Ségrégation scolaire
* Idée :
  * Essayer de faire une classif sur les différents tx de réussite et les filières (pas étonné qu'en ts gros tx de réussite, qu'en L non etc,...) Essayer de voir pourquoi meilleur on est meilleur on sera et vice versa.
  * Choisir un indcateur de réussite, créer un indictauer en addtionnant les tx de réussite par lycée, puis régréssion pouvoir si dépend de la filière et de la géographie.
  * Secteur pivéé/public
  * Rural/urbain
  * Puis régréssion synthétique
  * Cherche taille des communes pour joindre


## Introduction

### Base de données

Notre de base de données à été trouvée sur le site Data.gouv. 
Nous avons croisé deux jeux de données distincts. Le premier concerne des données sur la performance des lycées en France (taux de réussite etc). Le second présente des données géographiques pour l’ensemble des établissement scolaires francais (Coordonnées GPS, etc.).

<https://www.data.gouv.fr/fr/>

Nous avons choisi cette base car elle présente une approche intéressante sur la compréhension d’un sujet qui nous concerne tous, l’éducation.
L’approche géographique des question de réussite scolaire nous a semblé être un champs suffisamment complet pour permettre l’utilisation des méthodes d’analyse vue en cours.

La base de données comporte de nombreuses données qui sont réparties sur toutes la France. Nous avons des répartitions de données par établissements, villes, départements et académies. Par ailleurs l'ensemble des bac généraux et technologique ainsi que certains bac professionnels sont représentés. 
```{r, include=FALSE}

read.csv2("geoducation-data2.csv", sep=";", header=TRUE, na.strings = "")->bdd
bddEff = bdd[, c('Académie','Effectif.Présents.Total.séries')]
# Petit clean des datas (Antoine)
bddEff[is.na(bddEff)] <- 0
tableEff <- data.frame()
indiceCourant = 1
aca <- bddEff[1,"Académie"]

for(i in 1:nrow(bddEff)){
  if(aca != bddEff[i,"Académie"]){
    indiceCourant = indiceCourant + 1
    aca <- bddEff[i,"Académie"]
  } 
  if (length(rownames(tableEff)) != 0 && !is.na(tableEff[indiceCourant,"Académie"]) && bddEff[i,"Académie"] == tableEff[indiceCourant,"Académie"] ){
    tableEff[indiceCourant,"Effectif"] <- tableEff[aca,"Effectif"] + bddEff[i,"Effectif.Présents.Total.séries"]
  } else {
    tableEff <- rbind(tableEff, data.frame("Académie" = aca,"Effectif" = bddEff[i,"Effectif.Présents.Total.séries"]))
  }
}
seuil <- mean(tableEff[,2])
autre = 0
tableRes <- data.frame("Académie" = character(), "Effectifs" = double(), stringsAsFactors = FALSE)
for(i in 1:length(tableEff[,'Académie'])){
  if(tableEff[i,2]< seuil){
    autre = autre + tableEff[i,'Effectif']
  }
  else {
    tableRes[i,'Académie'] <- as.character(tableEff[i,"Académie"])
    tableRes[i,2] <- tableEff[i,2]
  }
}
tableRes[length(tableRes[,"Académie"])+1,"Académie"]="Autre"
tableRes[length(tableRes[,"Académie"]),"Effectifs"]=autre
tableRes<-tableRes[-which(is.na(tableRes[])),]
slices <- tableRes[,2]
lbls <- tableRes[,1]
```
```{r}
print(pie(slices, labels = lbls, main="Répartition des effectifs par académie"))
```
L'intérêt et le questionnement général porte sur la réussite scolaire de la France en fonction de la position géographique des établissements scolaires. Y’a t-il une corrélation entre la situation géographique des établissements et la réussite scolaire des étudiants ?

Plusieurs problématiques en découlent comme :

Y’a t-il des différences de réussites entre le top 10 des grandes villes en France et les villes de province ?
Paris bénéficie-t-elle d’une réussite supérieure au reste de la France ?
Quelles régions de France semble réussir mieux que les autres ?
#### Initialisation de la base de donnée

```{r}
read.csv2("geoducation-data2.csv", sep=";", header=TRUE, na.strings = "")->bdd
#exists('bdd')
```

## Khi-Deux

```{r}

bddKhiDeux = bdd[, c('Académie','Effectif.Présents.série.L','Effectif.Présents.série.ES','Effectif.Présents.série.S')]
# Petit clean des datas (Antoine)
bddKhiDeux[is.na(bddKhiDeux)] <- 0

# Cette portion de code supporse que bdd est ordonné par nom d'académie. (Antoine)

tableKhiDeux <- data.frame()
indiceCourant = 1
aca <- bddKhiDeux[1,"Académie"]

for(i in 1:nrow(bddKhiDeux)){
  if(aca != bddKhiDeux[i,"Académie"]){
    indiceCourant = indiceCourant + 1
    aca <- bddKhiDeux[i,"Académie"]
  } 
  if (length(rownames(tableKhiDeux)) != 0 && !is.na(tableKhiDeux[indiceCourant,"Académie"]) && bddKhiDeux[i,"Académie"] == tableKhiDeux[indiceCourant,"Académie"] ){
    tableKhiDeux[indiceCourant,"ES"] <- tableKhiDeux[aca,"ES"] + bddKhiDeux[i,"Effectif.Présents.série.ES"]
    tableKhiDeux[indiceCourant,"L"] <- tableKhiDeux[aca,"L"] + bddKhiDeux[i,"Effectif.Présents.série.L"]
    tableKhiDeux[indiceCourant,"S"] <- tableKhiDeux[aca,"S"] + bddKhiDeux[i,"Effectif.Présents.série.S"]
  } else {
    tableKhiDeux <- rbind(tableKhiDeux, data.frame(Académie = aca,ES = bddKhiDeux[i,"Effectif.Présents.série.ES"], S = bddKhiDeux[i,"Effectif.Présents.série.S"], L = bddKhiDeux[i,"Effectif.Présents.série.L"]))
  }
}

print(tableKhiDeux)
```

On dispose ici de la table de départ pour calculer le KhiDeux. Cette table nous donne l'agrégation des effectifs par Filiaire et par Académie.

```{r}
# Calcul de la table des Abstrait
abstraitKhiDeux <- tableKhiDeux

for(i in 1:nrow(abstraitKhiDeux)){
  abstraitKhiDeux$ES[i] = sum(tableKhiDeux$ES)*sum(tableKhiDeux[i,'ES'],tableKhiDeux[i,'S'],tableKhiDeux[i,'L'])/sum(tableKhiDeux$ES,tableKhiDeux$S,tableKhiDeux$L)
  abstraitKhiDeux$S[i] = sum(tableKhiDeux$S)*sum(tableKhiDeux[i,'ES'],tableKhiDeux[i,'S'],tableKhiDeux[i,'L'])/sum(tableKhiDeux$ES,tableKhiDeux$S,tableKhiDeux$L)
  abstraitKhiDeux$L[i] = sum(tableKhiDeux$L)*sum(tableKhiDeux[i,'ES'],tableKhiDeux[i,'S'],tableKhiDeux[i,'L'])/sum(tableKhiDeux$ES,tableKhiDeux$S,tableKhiDeux$L)
}

#Calcul de la table des ecarts
ecartsKhiDeux <- tableKhiDeux

for(i in 1:nrow(abstraitKhiDeux)){
  ecartsKhiDeux$ES[i] = tableKhiDeux$ES[i] - abstraitKhiDeux$ES[i]
  ecartsKhiDeux$S[i] = tableKhiDeux$S[i] - abstraitKhiDeux$S[i]
  ecartsKhiDeux$L[i] = tableKhiDeux$L[i] - abstraitKhiDeux$L[i]
}

#Caclul de la table des contributions
contribKhiDeux <- tableKhiDeux
i=1
for(i in 1:nrow(abstraitKhiDeux)){
  contribKhiDeux$ES[i] = ecartsKhiDeux$ES[i]*ecartsKhiDeux$ES[i] / abstraitKhiDeux$ES[i]
  contribKhiDeux$S[i] = ecartsKhiDeux$S[i]*ecartsKhiDeux$S[i] / abstraitKhiDeux$S[i]
  contribKhiDeux$L[i] = ecartsKhiDeux$L[i]*ecartsKhiDeux$L[i] / abstraitKhiDeux$L[i]
}

print(contribKhiDeux)

```

Ici nous avons appliqué les étapes successives permettant de calculer le KhiDeux. Soit la corrélation entre les deux variables qualitatives : Académies et Filliaires.

Sur la table des contributions(ci-dessus) on peut observer que certaines régions et séries ont une contribution fortes a rendre dépendante ces deux variables.

On peut constater que certaines académies correspondantes a des zones géographiques périphériques ont une influance forte sur le khiDeux. Mayotte, Corse et Guadeloupe notamment. Dans ces régions la répartition entre les filières est modifiées et on trouve notamment une plus grande proportions de personnes en filiére Litéraire.

Certaines académies de métropoles ont également des comportement particulier, par exemple l'académie de Versailles a une proportion particulièrement forte de ES et faible de L. Les académies de Limoges, montpellier et Strasbourg ont également des comportement qui s'écartent des standards.

On constate finallement que la proportion de filliaire L a une forte tendance a varier alors que les filliaires ES et S ont souvent une proportions stable l'une par rapport à l'autre (environs un peux moins de deux fois plus de S que de ES). Ainsi de nombreuses académies ont une proportion de L élevée (Domtom etc..) ou faible (Lyon, Lille, Strasbourg etc..)

Finallement on calcule le score global de khideux

```{r}
khideux <- chisq.test(tableKhiDeux[,c('S','ES','L')])
print(khideux)
```

Cet indicateur nous permet de dire que la situation géograpique est certainement fortement dépendante de la répartition entre les filliaires.
En effet la probabilité que la situation géographique soit indépendante de la répartition dans les différentes filiéres est inférieure à 2.2e-16.

# Régréssion
## Est ce que le taux de réussite des èlèves en terminale S s'explique par la localisation académique ?

Commentaires Aurélien : A voir si la moyenne du tx de réussite c'est le bon truc, regarder et analyser les data et faire le bon choix de l'incateur.

```{r}
bddReg = bdd[, c('Académie','Effectif.Présents.série.S', 'Taux.Brut.de.réussite.série.S')]
bddReg[is.na(bddReg)] <- 0
bddReg[3] <- bddReg[3]/100

df=data.frame(bddReg[1],bddReg[2],bddReg[3])
df<-df[(df$Effectif.Présents.série.S>0 & df$Taux.Brut.de.réussite.série.S>0),]

regData = aggregate(df$Effectif.Présents.série.S, by=list(df$Académie), FUN=sum)
regData = c(regData,aggregate(df$Taux.Brut.de.réussite.série.S, by=list(df$Académie), FUN=mean)[2])


df = data.frame(regData[1], regData[2], regData[3])
col_headings <- c('Académie','Effectif', 'TxRéussite')
names(df) <- col_headings


model<-lm(df$TxRéussite~df$Effectif, data = df)
summary(model)

plot(df$Effectif,df$TxRéussite)
x <- seq(0,18000)
lines(x,x*1.588e-06+9.072e-01,col="red")

```

Conclusion Aurélien: Tracer la droite

## Est ce que le taux de réussite des èlèves en terminale S s'explique par la localisation des communes ?


```{r}
bddReg = bdd[, c('Ville','Effectif.Présents.série.S', 'Taux.Brut.de.réussite.série.S')]
bddReg[is.na(bddReg)] <- 0
bddReg[3] <- bddReg[3]/100

df=data.frame(bddReg[1],bddReg[2],bddReg[3])
df<-df[(df$Effectif.Présents.série.S>0 & df$Taux.Brut.de.réussite.série.S>0),]

regData = aggregate(df$Effectif.Présents.série.S, by=list(df$Ville), FUN=sum)
regData = c(regData,aggregate(df$Taux.Brut.de.réussite.série.S, by=list(df$Ville), FUN=mean)[2])


df = data.frame(regData[1], regData[2], regData[3])
col_headings <- c('Ville','Effectif', 'TxRéussite')
names(df) <- col_headings
plot(df$Effectif,df$TxRéussite)
model<-lm(df$TxRéussite~df$Effectif, data = df)
summary(model)

plot(df$Effectif,df$TxRéussite)
x <- seq(0,2300)
lines(x,x*2.741e-05+9.125e-01,col="red")
```

Tend vers zero donc non !

## Est ce que le taux de réussite des èlèves en terminale S s'explique par les lycèes dans lesquels les cours ont été suivis ?


```{r}
bddReg = bdd[, c('Etablissement','Effectif.Présents.série.S','Taux.Brut.de.réussite.série.S')]
bddReg[is.na(bddReg)] <- 0
bddReg[3] <- bddReg[3]/100

df=data.frame(bddReg[1],bddReg[2],bddReg[3])
df<-df[(df$Effectif.Présents.série.S>0 & df$Taux.Brut.de.réussite.série.S>0),]

regData = aggregate(df$Effectif.Présents.série.S, by=list(df$Etablissement), FUN=sum)
regData = c(regData,aggregate(df$Taux.Brut.de.réussite.série.S, by=list(df$Etablissement), FUN=mean)[2])


df = data.frame(regData[1], regData[2], regData[3])
col_headings <- c('Ville','Effectif', 'TxRéussite')
names(df) <- col_headings
plot(df$Effectif,df$TxRéussite)
model<-lm(df$TxRéussite~df$Effectif, data = df)
summary(model)

plot(df$Effectif,df$TxRéussite)
x <- seq(0,1000)
lines(x,x*5.812e-05+9.131e-01,col="red")

```

Tend vers 0 donc non aussi !

p-value = risque d'érreur, probabilité d'érreur
Quand très petite on a peu de chance de se tromper en infirmant qu'il y a lien entre les deux variables.

Il y a un risque de 7 pour 1000 de me tromper quand je dis que les effectifs par ville explique le tx de réussite sachant que le lien reste faible.

rajouter des variables explicatives

## Est ce que les taux de réussite S, ES et L de chaque Acamédie explique le taux de réussite général de chaque académie ?


```{r}

bddReg = bdd[, c('Académie',
                 'Taux.Brut.de.réussite.série.S',
                 'Taux.Brut.de.réussite.série.ES',
                 'Taux.Brut.de.réussite.série.L')]
bddReg[is.na(bddReg)] <- 0
bddReg[2] <- bddReg[2]/100
bddReg[3] <- bddReg[3]/100
bddReg[4] <- bddReg[4]/100

df=data.frame(bddReg[1],bddReg[2],bddReg[3],bddReg[4])
df<-df[ (df$Taux.Brut.de.réussite.série.S>0
         & df$Taux.Brut.de.réussite.série.ES>0
         & df$Taux.Brut.de.réussite.série.L>0),]

regData = c(aggregate(df$Taux.Brut.de.réussite.série.S, by=list(df$Académie), FUN=mean))
regData = c(regData,aggregate(df$Taux.Brut.de.réussite.série.ES, by=list(df$Académie), FUN=mean)[2])
regData = c(regData,aggregate(df$Taux.Brut.de.réussite.série.L, by=list(df$Académie), FUN=mean)[2])

df = data.frame(regData[1], regData[2], regData[3], regData[4])
df[5] <- mean(sum(df[2], df[3], df[4]) / 100)
col_headings <- c('Ville','TxRéussite_S','TxRéussite_ES','TxRéussite_L', 'TxRéussiteGlobal' )
names(df) <- col_headings

df

model<-lm(df$TxRéussiteGlobal ~ df$TxRéussite_S + df$TxRéussite_ES + df$TxRéussite_L, data = df)
summary(model)

```
